臺灣臺北地方法院刑事判決　　　　　　　　　　　　九十三年度交簡上字第三二號
　　上　訴　人　臺灣臺北地方法院檢察署檢察官
　　上　訴　人
　　即　被　告　甲○○
　　選任辯護人　李韶生律師
右上訴人因被告公共危險案件，不服本院臺北簡易庭於中華民國九十三年二月二十日
所為九十三年度北交簡字第三一二號第一審刑事簡易判決（聲請簡易判決處刑案號：
九十二年度偵字第二四三五○號）提起上訴，本院管轄第二審合議庭判決如左：
    主  文
原判決撤銷。
甲○○服用酒類，不能安全駕駛動力交通工具而駕駛，累犯，處有期徒刑肆月，如易
科罰金，以佰元折算壹日。
    事  實
一、甲○○前於民國八十七年間因業務過失傷害案件，經本院判處有期徒刑五月確定
    ，甫於八十八年四月十三日徒刑易科執行完畢，復於九十年間因酒後駕車觸犯公
    共危險罪，經本院臺北簡易庭判處罰金二萬二千元確定，詎仍不知戒慎，於九十
    二年十一月二十一日晚上八時許起至同日晚上十時許止，在臺北市○○街○路邊
    攤與朋友服用酒類，已達反應較慢、感覺降低、影響駕駛而不能安全駕駛動力交
    通工具之程度，仍於酒後駕駛動力交通工具即車號ＡＯＬ－九五七號重型機車上
    路，於同日晚間十一時二十分許，在臺北市萬華區○○○路、梧州街口經警查獲
    ，測得其呼氣酒精濃度達每公升零點五九毫克。
二、案經臺北市政府警察局萬華分局報請臺灣臺北地方法院檢察署檢察官偵查聲請簡
    易判決處刑。
    理  由
一、訊據被告甲○○固坦認於遭警查獲前確實服用酒類，並測得其呼氣酒精濃度達每
    公升零點五九毫克等事實，惟矢口否認有酒醉駕車犯行，辯稱：當日伊於酒後明
    知不得騎車，故坐在機車上休息，警察硬將伊自機車上拉下作酒測，實則伊於酒
    後並未騎乘機車云云。經查：
  (一)本件查獲之警員羅國生於本院審理時到庭證述查獲經過，略謂：「：：：當天我
    在廣州、梧州街口定點攔檢，那裡有很多餐廳，我們以車子開出來的情狀來判斷
    是不是要攔檢，如果遇到紅燈，車子停下來，我們發現車上駕駛人有酒味，也會
    要求作酒測：：：當天被告是從梧州街那裡騎乘機車出來」、「被告是騎機車過
    來，在路口停等紅燈，被我們要求作酒測」、「：：：我不是馬上知道被告有喝
    酒，而是上前和被告交談時，因為我站在下風處聞到酒味，才要求被告作酒測」
    等語明確（本院九十三年七月八日審判筆錄第五至七頁參照）。而證人羅國生與
    被告並無宿怨，衡情應無誣指被告酒後騎乘機車、欲故入被告於罪之可能及必要
    ，再佐以被告於警詢及偵查中，對遭警查獲當日確實酒後駕車一事均未爭執一節
    （偵卷第六頁偵訊筆錄、第二十二頁訊問筆錄參照），本院認證人羅國生上開證
    詞，應屬真實可信。
  (二)被告雖辯稱當日在警局製作筆錄時，警察很兇，故伊未主張酒後未騎乘機車云云
    ，然本院於審理時當庭勘驗警訊錄音帶，查知被告在警局接受詢問製作筆錄時，
    被告及警員之語氣均極為和緩，且筆錄內容係依據被告之回答如實記載，有勘驗
    筆錄可按，足證被告在警局自白當日確實酒後駕車，係基於自由意志所為。被告
    空言以上開情詞置辯，欲否認該自白之真實性，委無可取。
  (三)至被告所舉證人乙○○雖到庭證稱：其當日至梧州街口路邊攤用餐，看見被告坐
    在該路邊攤旁之機車上，約半小時後警方上前與被告談話，其先行離開，後來問
    附近的人才知道被告被警察帶走等語（本院九十三年七月八日審判筆錄參照）。
    惟仔細比對被告與證人乙○○之說詞，該二人對於乙○○是否親見被告被警察帶
    走、被告在證人乙○○到庭作證前是否曾與其聯繫等節所述內容互岐，證人乙○
    ○於本件事發當天究否在場，已非無疑。且證人乙○○先稱：其當天看到被告兩
    次，第一次看到被告躺在機車上，第二次看到被告時，被告係在同一地點和警察
    交談，嗣又改稱：被告之機車正好停在其用餐之路邊攤旁，因被告在機車上一直
    歪歪斜斜，故其邊用餐邊看著被告等語，其對於如何查知被告躺在機車上一事，
    所述亦前後矛盾。證人乙○○又稱：其與被告不熟，彼等係在今年農曆過年前後
    才認識；本件事發日約在今年二、三月間等語。惟本件事發之日為九十二年十一
    月二十一日，與證人乙○○前述之與被告結識日（即今年農曆過年九十三年一月
    二十二日前後）、事發日均相隔數月。被告之選任辯護人雖稱：「雖然證人乙○
    ○所講的時間點不對，應該不影響其證言真實性」，然證人乙○○之證詞非但已
    有前開瑕疵，且其對本件事發時間之陳述與事實亦有明顯出入，尤證其證述內容
    並不實在，是以證人乙○○之證詞誠難遽信，自不得執此而為有利被告之認定。
  (四)綜上，被告所辯各節俱難認屬實，不足採信。被告於遭警查獲當日確實於酒後騎
    乘機車，堪予認定。
二、按刑法第一百八十五條之三所規定服用酒類，不能安全駕駛動力交通工具而駕駛
    者，應負刑事責任，揆其立法目的本在藉抽象危險犯之犯罪構成要件，以嚇阻酒
    後駕車者對道路交通安全之危害，本不以發生實害為必要。而所謂不能安全駕駛
    之認定，並無一定之數值可供界定，而係由法院以一般社會通念之客觀標準，足
    生公共危險時即足。目前行政機關所取締酒後駕車之參考標準，係依法務部於八
    十八年五月十日邀集司法院刑事廳、交通部、行政院衛生署、內政部警政署及中
    央警察大學等機關開會，所為凡呼氣酒精濃度逾每公升含零點五五毫克時，即屬
    不能安全駕駛之決議。上開會議決議本身固僅屬檢警取締酒後駕車之參考，尚無
    拘束法院之效力，惟以上開會議決議所採之標準，係參考美國、德國及日本等國
    家所進行之酒精濃度與精神狀態之測試實驗，亦即，各項實驗均發現凡呼氣中酒
    精濃度達每公升零點五五毫克時，就人之生理方面，已產生視覺反應遲鈍、影像
    不能集中、同時不能看清前方路況及車旁照後鏡等狀況，及駕駛能力已受有影響
    、肇事率已為一般人正常人之十倍之事實。被告於遭警攔測時，呼氣中酒精濃度
    達每公升零點五九毫克，有酒測單一份附卷可參，依一般社會通念，已達不能安
    全駕駛之程度；且被告於查獲、測試或訊問過程有語無倫次、呆滯木僵等情狀，
    亦有刑法第一百八十五條之三案件測試觀察紀錄表附偵卷可稽，益證被告確實已
    不能安全駕駛。準此，本件事證明確，被告確有於飲用酒類後，已達不能安全駕
    駛動力交通工具而仍然駕駛之犯行，應予依法論科。
三、核被告所為，係犯刑法第一百八十五條之三服用酒類不能安全駕駛動力交通工具
    而駕駛罪。原審以被告犯行明確而適用上開法條、刑法第四十二條第二項、罰金
    罰鍰提高標準條例第二條等規定，判處被告罰金萬元，如易服勞役，以佰元
    折算壹日，固非無見。惟被告於八十七年間因業務過失傷害案件，經本院判處有
    期徒刑五月確定，嗣於八十八年四月十三日徒刑易科執行完畢，有臺灣高等法院
    被告全國前案紀錄表附卷可按，其於五年內再犯上開有期徒刑以上之罪，為累犯
    ，應依刑法第四十七條規定加重其刑，原審疏未注意及此，適用法律即有違誤。
    檢察官上訴意旨以原判決未依累犯之規定加重其刑，原判決當然違背法令，為有
    理由。被告提起本件上訴，仍空言否認犯罪，則顯無理由。原審判決既有上開違
    誤之處，即屬無可維持，應由本院將原判決撤銷，自為判決。爰審酌酒後駕車之
    危害及酒後不應駕車之觀念，已透過學校教育、政令宣導及各類媒體廣為介紹傳
    達各界週知多年，被告對於酒後不能駕車，及酒醉駕車之危險性，應有相當之認
    識，詎其明知飲酒致醉，不能安全駕駛，猶駕車上路，顯心存僥倖，並乏尊重其
    他用路人生命、財產安全之觀念，至為可訾，及被告犯後矢口否認犯行，態度不
    佳等情狀，量處如主文所示之刑，並諭知易科罰金之折算標準，以示懲儆。
據上論斷，依刑事訴訟法第四百五十五條之一第一項、第三項，第三百六十九條第一
項前段、第三百六十四條、第二百九十九條第一項前段，刑法第一百八十五條之三、
第四十七條、第四十一條第一項前段，罰金罰鍰提高標準條例第二條，判決如主文。
本案經檢察官蔡秋明到庭執行職務
中　　　華　　　民　　　國　　　九十三　　　年　　七　　月　　二十二　　日
                                        臺灣臺北地方法院交通法庭
                                          審判長  法　官  洪文慧
                                                  法  官  鄧德倩
                                                  法  官  陳婷玉
右正本證明與原本無異。
不得上訴。
                                                  書記官  陳弘文
中　　　華　　　民　　　國　　　九十三　　　年　　七　　月　　二十二　　日
附錄本案所犯法條全文：
中華民國刑法第一百八十五條之三
服用毒品、麻醉藥品、酒類或其他相類之物，不能安全駕駛動力交通工具而駕駛者，
處一年以下有期徒刑、拘役或三萬元以下罰金。
